【裁判字號】    96,上訴,5030
【裁判日期】    970417
【裁判案由】    毒品危害防制條例等
【裁判全文】
臺灣高等法院刑事判決              96年度上訴字第5030號
    上  訴  人
    即  被  告  乙○○
    選任辯護人  徐光佑律師
    選任辯護人  林長泉律師
    上  訴  人
    即  被  告  甲○○
    選任辯護人  趙國生律師
    選任辯護人  周珮琦律師
    上  訴  人
    即  被  告  丙○○
    選任辯護人  馮志剛律師
上列上訴人等因毒品危害防制條例等案件，不服臺灣板橋地方法
院95年度訴字第2829號，中華民國96年7月31日第一審判決（起
訴案號：臺灣板橋地方法院檢察署95年度偵字第14662號），提
起上訴，本院判決如下：
    主  文
上訴駁回。
    事  實
一、乙○○、張志煌（綽號「汪汪」，現由原審通緝中）、甲○○、丙○○及真實姓名年籍不詳、 自稱Eddie之馬來西亞籍
    成年男子（下稱「Eddie」），均明知愷他命（ Ketamine，
    俗稱K他命）係毒品危害防制條例所規定之第三級毒品， 亦
    屬懲治走私條例所定未經許可不得私運進口入境臺灣之管制
    物品，不得非法持有、運輸、走私。詎渠等為謀走私販毒之
    不法暴利，竟鋌而走險，共同基於將第三級毒品愷他命混充
    為白咖啡自馬來西亞走私運輸入境台灣之犯意聯絡，而為下
    列犯行：
  (一)就工作分配部分：乙○○負責成立人頭公司以辦理白咖啡進
    口事宜，並由乙○○統籌購毒資金之計算、收取及事後利得
    之分配；張志煌負責自乙○○處收取購毒資金後，在馬來西
    亞購買第三級毒品愷他命，再交由Eddie包裝成白咖啡， 另
    張志煌亦負責愷他命走私入境台灣後之銷售事宜；甲○○則
    負責介紹張志煌與Eddie認識，並與Eddie連繫確認第三級毒
    品包裝成白咖啡之進度，及該批夾帶毒品之白咖啡進口報關
    事宜；丙○○則負責出資購毒及尋找人頭公司辦公室地點、
    處理辦公室雜務等事宜。
  (二)就原約定出資部分：乙○○、張志煌、甲○○、丙○○四人
    原約定自馬來西亞走私運輸第三級毒品愷他命120公斤， 其
    中乙○○、甲○○各可分得20公斤，丙○○及張志煌各可分
    得40公斤；愷他命之價格以每公斤馬幣2.2萬元計算， 折算
    為新台幣20萬元（依馬幣與新台幣當時之匯價計算，馬幣2.
    2萬元約折合新臺幣19.8萬元， 其中匯差部分由張志煌所賺
    取）。又約定每公斤毒品應附加新台幣5萬元之運送費用 ，
    因甲○○負責居間處理毒品自馬來西亞進出口事宜及交際，
    工作較多，故可分得運送費用每公斤3萬元（總計360萬元【
    120公斤*3萬元/公斤=360萬元】），乙○○及丙○○則各分
    得運送費用1萬元（各總計120萬元【120公斤*1萬元/公斤=1
    20萬元）。故乙○○、甲○○各應出資新台幣500萬元， 丙○○、張志煌各應出資新台幣1,000萬元； 除乙○○統籌向
    甲○○、丙○○收取資金，張志煌則自乙○○處收受資金購
    毒外，甲○○、丙○○各應將出資款項交由乙○○處理，其
    中甲○○之出資款項先行扣除可得之運送費用後，為新臺幣
    140萬元（500萬元-360萬元=140萬元）；丙○○之出資先行
    扣除可得之運送費用後，為新台幣880萬元（1,000萬元-120
    萬元=8 80萬元）。
  (三)乙○○、張志煌、甲○○、丙○○等四人商議既定，乙○○
    即於民國95年2、3月間購買東正育企業有限公司（下稱「東
    正育公司」）之公司登記資料，並以對走私毒品之事不知情
    之張常旺為人頭負責人； 嗣經丙○○覓得臺北市○○○路○
    段15號7樓作為公司設立據點。旋於95年4月間，先行推由甲○○與Eddie連繫，以東正育公司名義向Eddie購買72箱馬來
    西亞傳統白咖啡（未夾帶毒品），並由甲○○委由不知情之
    李亞君辦理報關進口，以測試該批貨物是否遭海關人員查驗
    ，而經測試結果，該批正常進口之白咖啡並無遭海關人員查
    驗之跡象。
  (四)嗣因上揭進口測試成功後，乙○○等人旋即決定進行以白咖
    啡夾帶第三級毒品愷他命自馬來西亞私運入境台灣之計劃。
    乙○○乃指示甲○○於95年5月24日 陪同張志煌共同搭機前
    往馬來西亞檳城，由甲○○引介張志煌與Eddie認識， 甲○○隨即於同年月25日先行搭機返台，張志煌則留在馬來西亞
    著手購買第三級毒品愷他命。惟因張志煌所覓得之愷他命毒
    品貨源不足，僅能購得90公斤之第三級毒品愷他命，經張志
    煌與乙○○連絡告知上情，乙○○再與甲○○、丙○○討論
    是否延後待被告張志煌將毒品數量購足後再走私，或可分二
    次走私毒品等情；最後乙○○、甲○○、丙○○乃議定仍僅
    走私一次， 並將走私第三級毒品愷他命之數量由120公斤降
    為90公斤，各人仍按原比例分配（即丙○○、張志煌各得30
    公斤；乙○○、甲○○各得15公斤），並推由甲○○聯絡Ed
    -die，告知Eddie本次走私毒品之數量降為90公斤， 惟仍按
    原定時程自馬來西亞裝櫃出口。張志煌旋即將其在馬來西亞
    當地購得之第三級毒品愷他命90公斤， 運交Eddie經營之咖
    啡工廠進行包裝處理，以馬來西亞傳統白咖啡之外觀分裝成
    150包，並將之混雜於其他傳統白咖啡中一同裝箱， 而將上
    開愷他命90公斤連同其他正常傳統白咖啡共108箱， 以進口
    咖啡名義私運至臺灣境內，而運輸第三級毒品； Eddie完成
    上開夾帶愷他命之白咖啡自馬來西亞出口之程續後，即於95
    年5月29日以手機簡訊通知甲○○混 充白咖啡之愷他命裝箱
    之編號；甲○○再告知乙○○。 甲○○另於同年5月底某日
    ，在臺灣委由吉仁運通股份有限公司（下稱「吉仁運通公司
    」）不知情之員工李亞君，為東正育公司辦理上開夾帶愷他
    命之白咖啡貨物之進口報關事宜。
  (五)乙○○等人原本議定走私120公斤之白咖啡後， 甲○○即於
    95年5月18日先行交付新台幣100萬元予乙○○；丙○○亦於
    不詳時地交付新台幣700萬元予乙○○。 嗣因張志煌通知乙○○僅能購得第三級毒品愷他命90公斤後，乙○○即與甲○○、丙○○結算出資，情形如下：
    1.甲○○部分：原應出資新台幣（下同）140萬元， 已交付
      乙○○100萬元。 又甲○○因處理前一次測試進口用之白
      咖啡進口事宜，又需支付本次夾帶愷他命進口之正常白咖
      啡貨物費用（此種為混淆查緝所用之正常白咖啡，稱為「
      菜底」），故乙○○同意另補貼甲○○40萬元之費用。嗣
      因走私數量降為90公斤，甲○○依原比例可分得15公斤，
      需支付之購買價金降為375萬元（15公斤*25萬元/公斤=37
      5萬元）；扣除甲○○可分得之運費270萬元（90公斤*3萬
      元/公斤=270萬元），及前開乙○○承諾補貼之40萬元 。
      甲○○之結算出資應為65萬元（375萬元-270萬元-40萬元
      =65萬元），而甲○○已交付乙○○出資100萬元，故乙○○應退還甲○○35萬元（100萬元-65萬元=35萬元）。
    2.丙○○部分：原應出資880萬元，已交付乙○○700萬元。
      又丙○○因先行墊支東正育公司的水電雜費，此部分原約
      定應由乙○○支出，乙○○乃同意補貼丙○○5萬元。 嗣
      走私數量降為90公斤，丙○○依原比例可分得30公斤，需
      支付之購買價金降為750萬元（30公斤*2 5萬元/公斤=750
      萬元）；扣除丙○○可分得之運費90萬元（90公斤*1萬元
      /公斤=90萬元），及前開乙○○承諾補貼之5萬元。 丙○○之結算出資應為655萬元（ 750萬元-90萬元-5萬元=655
      萬元），而丙○○已交付乙○○出資700萬元， 故乙○○
      應退還丙○○45萬元（700萬元-6 55萬元=45萬元）。
    3.而乙○○因於95年5月26日欲出境至中國，不在台灣， 乃
      先行退款35萬元予甲○○，並請甲○○代其交付退款45萬
      元予丙○○，順便代為向丙○○拿取東正育公司之相關資
      料，甲○○與乙○○接洽後，乃於該日下午與丙○○相約
      於「華國飯店」前將45萬元交付丙○○，並收受丙○○所
      交付之東正育公司資料後，再轉交乙○○。
    (六)嗣於95年6月5日，上開挾帶第三級毒品愷他命進口之白咖
      啡運抵基隆港後，受甲○○所委託不知情之吉仁運通公司
      員工李亞君即備妥報關文件傳真予不知情之「吉順報關行
      」負責人何定洽， 由何定洽於同年月8日填寫進口報單並
      向海關投單並申請查驗貨物等報關手續後，旋經監控多時
      之法務部調查局南部地區機動組人員 於同年月9日上午10
      時30分許，在臺北市○○○路○段81號3樓拘提李亞君，隨
      即會同相關人員至臺北縣瑞芳鎮「弘貿貨櫃場」查獲上開
      馬來西亞傳統白咖啡共108箱，並於其中編號第5、14、41
      、50、77、86等6箱 咖啡中查獲偽裝為白咖啡之第三級毒
      品愷他命共150包（合計淨重89,152公克，純度84.14％，
      純質淨重75,012公克），並陸續拘提乙○○、丙○○、甲○○等人到案，始查知上情。
二、案經法務部調查局南部地區機動組報請臺灣板橋地方法院檢
    察署檢察官偵查起訴。
    理  由
一、訊據上訴人即被告乙○○、甲○○、丙○○等三人對渠等確
    實參與前揭自馬來西亞走私運輸第三級毒品愷他命入境台灣
    等事實，均坦承不諱。惟渠三人就涉案之細節供述頗多出入
    ，其中：
    (一)被告乙○○辯稱：本件毒品走私案件係由被告甲○○所提
      議，被告甲○○說她認識張志煌及Eddie ，有管道可以走
      私毒品，都是由被告甲○○安排走私之細節，我只是參與
      配合成立一家東正育公司來做這件毒品的進口，被告甲○○才是主謀；案發後，也是被告甲○○叫我不可以承認，
      我才沒有在調查中據實陳述云云。
    (二)被告甲○○則辯稱：本件被告乙○○才是主謀，被告乙○○要走私毒品進口，找我幫忙，因為被告乙○○和我是男
      女朋友，我才勉強答應介紹我所認識的馬來西亞咖啡商Ed
      -die來做這件事情；當時被告乙○○叫我要和他的朋友張
      志煌一同到馬來西亞一趟，介紹Eddie給張志煌認識， 我
      也同意走一趟，但我和張志煌到了馬來西亞檳城機場時，
      張志煌先被其他人接走，我和Eddie才見到面， 我只有把
      張志煌的聯絡方式給Eddie，並且告訴Eddie要不要做這件
      事由他自己決定，我就先行回台灣了，並沒有安排張志煌
      與Eddie見面。在本案之前， 被告乙○○曾經陸續向我借
      錢，金額共有1百萬元，都沒有還， 後來被告乙○○問我
      是否就拿他欠我的前開100萬元來投資這次的毒品走私？
      我怕被告乙○○欠我的錢還不出來，才答應他算是投資。
      我心理其實很不想做這件事，我也有跟被告乙○○說最好
      不要做了云云。
    (三)被告丙○○則辯稱：本件是被告乙○○找我投資毒品的走
      私，我很信任被告乙○○，所以才投資345萬元， 後退還
      45萬元，實際出資300萬元， 本案我可以分得的愷他命也
      只有15公斤；另我有幫被告乙○○的東正育公司找辦公室
      ，但我只是負責找看看，找到後通知被告乙○○，乙○○
      再派其他人去簽約。在本案中我只有出錢而已，我一時貪
      心才會答應投資，對於毒品如何走私、販賣、價格怎麼算
      、所得如何分配等細節我都不清楚云云。
二、經查：
    (一)本件被告乙○○並非單純聽從被告甲○○之慫恿指示，僅
      負責設立東正育公司以利走私，其確屬本件毒品走私案件
      關鍵之主嫌一節，有下列事證可以認定：
    1.訊據被告乙○○就本件被告甲○○、丙○○之投資毒品走
      私款項均係交給其本人，再由其本人集資後交由同案被告
      張志煌買赴馬來西亞購買毒品；又事後被告張志煌所能購
      得之毒品數量不足時，各人應退還之投資款項數額，亦係
      由被告乙○○本人計算後分別核退予甲○○、丙○○等情
      節，均坦承不諱；且被告乙○○就共同被告間出資款項及
      退款之計算方式知之甚詳，可一一條列核算無訛等情，亦
      有其所提出之刑事自白狀1份附卷可按（見原審卷第113-1
      18頁）。而衡情走私毒品之目的無非在於獲取不法暴利，
      本件被告乙○○於本案中，既能向被告甲○○、丙○○收
      取鉅款，以統籌資金之調度、運用、分配，則被告乙○○
      於本案中實居於關鍵、首腦之地位，要無可疑。
    2.依卷附之監聽譯文以觀， 本件被告甲○○於95年5月25日
      起即一再就張志煌未能如期將第三級毒品愷他命交由Eddi
      -e包裝一事向被告乙○○報告（見原審卷第299、301、30
      2、305、306-312頁）； 且嗣後係被告乙○○主動撥打電
      話告知被告甲○○，有關於被告張志煌只能買到90公斤之
      愷他命一事（見原審卷第313頁）； 事後亦係被告乙○○
      與被告丙○○談論前開購買毒品數量減少後如何分帳、退
      款等事宜（見原審卷第317、319、322- 323頁）。顯見被
      告乙○○在同案被告中確屬居中聯絡、統籌之地位。
    3.且查，被告甲○○於95年5月25日下午6時55分撥打電話給
      被告乙○○，稱：「我不知道他（張志煌）的底，到底是
      有還是沒有（買到毒品），還是怎麼樣，你知道嗎？」；
      被告乙○○答以：「沒有跑到那邊（馬來西亞）去幹嘛？
      」（見原審卷第301頁之監聽譯文）； 於同日晚間11時許
      ，被告乙○○撥打電話予被告甲○○，其對話內容為：「
      【甲○○問：】要不然是要還是不要（走私毒品），我不
      知道你跟他（張志煌）溝通的內容是什麼，那你跟他的關
      係到底是怎樣我不知道。【乙○○答：】我打給他啦。【
      甲○○問：】他到底要演那一齣我不知道，有什麼困難或
      有什麼... 就不要，沒有就乾脆明講，讓人家（ 指Eddie
      ）可以去處理嘛。【乙○○答：】好啦！好啦！我打給他
      啦! 」（見原審卷第306頁之監聽譯文）。 依上揭被告乙○○與甲○○對話口氣以觀，可知被告甲○○與被告張志
      煌間並無直接溝通連繫之管道與信任關係，故有關被告張
      志煌所安排在馬來西亞境內購買毒品等事宜，均需透過被
      告乙○○之轉達、指示，始得為之。由此益見被告乙○○
      於本案中實處於與被告張志煌對等交易之地位，而被告甲○○及被告丙○○均屬其附庸而已。
    4.綜上所述，本件被告乙○○辯稱本件毒品走私案件，係被
      告甲○○認識被告張志煌及Eddie， 均由被告甲○○所主
      導云云，顯係推諉卸責之詞，並不可信。
    (二)本件被告甲○○確實投資本件走私毒品之行為，並負責與
      Eddie連絡毒品自馬來西亞包裝出口事宜， 並非僅單純介
      紹被告張志煌與Eddie認識而已一節， 有下列事證可資認
      定：
    1.依前引95年5月25日 被告甲○○與被告乙○○之通聯紀錄
      以觀，可見被告甲○○對於被告張志煌何以遲遲未能將第
      三級毒品愷他命交付Eddie包裝一節，至為關心， 並且一
      再質問被告乙○○有關被告張志煌是否可以相信，又不斷
      催促被告乙○○速與被告張志煌連絡處理。由此可見，被
      告甲○○於本案犯罪事實亦涉入頗深。
    2.又參諸被告甲○○亦曾數次質問被告乙○○是否已將購買
      毒品之資金交給被告張志煌，如於95年5月25日下午6時55
      分監聽譯文中被告甲○○對乙○○稱：「你錢那麼快給他
      （張志煌）幹嘛？他昨天還在誇口說不用啊，我們也不用
      擔心啊，反正到了再付錢而已啊，然後就這樣跟我講的耶
      。」（見原審卷第301頁監聽譯文）； 同日20時14分之監
      聽譯文中被告甲○○對乙○○稱：「啊...你是怎樣？ 你
      錢都給他（張志煌）了嗎？」（ 見原審卷第302頁監聽譯
      文）；95年5月26日凌晨0時56分之通聯紀錄：「【甲○○
      問：】... 現在假如就說錢你也給他（張志煌）了，然後
      怎麼樣.... （指如果張志煌不能如期買到毒品）；【 乙○○答：】沒有啦，他會退回來，下禮拜再那個啦。」（
      見原審卷第311頁）等語， 足認被告甲○○就系爭毒品是
      否能順利購得，及其所投資之購毒金額，是否會遭被告張
      志煌吃掉等節，均十分關切；顯非被告甲○○所辯稱其本
      人根本不想做這件事云云。
    3.再查，本件被告甲○○為了被告張志煌遲遲未能購得毒品
      交予Eddie包裝成白咖啡，於95年5月25日、26日，曾密集
      與Eddie撥打電話通聯； 嗣並將其與被告乙○○商討同意
      將走私毒品數量由120公斤降低為90公斤，命Eddie如期出
      貨等情，多次撥打電話與Eddie討論， 亦有前揭監聽譯文
      附卷可查（見原審卷第300、303、30 4、306-309、311、
      315-316、320、325-326頁）。且事後Eddie曾就本件毒品
      運輸完成後之回扣事宜與被告甲○○討價還價，亦曾將藏
      放愷他命毒品之白咖啡裝箱編號以簡訊方式傳送予被告甲○○（見原審卷第328、329頁監聽譯文）。由此益見被告
      甲○○確實參與本件毒品走私運輸之實際連繫作業，事後
      並可與Eddie分配利得， 當非其所稱僅參與介紹被告張志
      煌與Eddie認識之情。
    4.況且本件被告乙○○得知被告張志煌僅能購得90公斤之第
      三級毒品愷他命後，即於95年5月26日凌晨1時36分撥打電
      話與被告甲○○討論，被告甲○○亦參與深度之討論，並
      表示：「要做就做一趟啦」、「對啊，要不然你這樣子【
      了工】，然後你說到最後他（張志煌）也沒辦法跟你保證
      啊。」等語（見原審卷第313-314頁）， 足見被告甲○○
      對於本件走私運輸毒品之犯行，亦有足以影響決策之權力
      ，絕非如其所辯僅係基於與被告乙○○之男女朋友關係，
      而不甘不願為幫助之行為而已。
    5.此外，關於被告甲○○就本件毒品走私案之出資，其於95
      年6月9日調查筆錄中已坦承係於95年5月18日， 被告乙○○開車載其到中國信託商業銀行城中分行去領錢，提領85
      萬元後，加上手頭上的現金15萬元， 共100萬元交予被告
      乙○○等情明確（ 見95年度偵字第14662號卷第23頁反面
      ），並有甲○○所有上開銀行存摺1本扣案可證。 是本件
      被告甲○○於原審審判中改稱係被告乙○○之前向伊借錢
      約100萬元，為了怕拿不回借款， 才同意被告乙○○之提
      議將100萬元的借款轉為本件運毒之投資款云云， 應屬事
      後卸責之詞。
    6.綜上所述，本件被告甲○○確實親自參與本件毒品走私運
      輸犯罪之謀議、出資、實行等犯行，其所辯僅係單純介紹
      被告張志煌與Eddie認識， 其實伊本人並不想做這件事情
      云云，均屬避重就輕之詞，委無可採。
    (三)本件被告丙○○確曾出資逾600萬元 參與本件購買毒品走
      私運輸之犯行，且對走私毒品之數量、價格等細節均知之
      甚詳，並非如其所述僅出資3百多萬元， 就走私詳情均無
      所知云云；又被告等人之出資情形應如事實欄所載一節，
      有下列事證可資證明：
    1.本件被告丙○○、甲○○、乙○○等人就本件毒品走私案
      之出資及退款情形，詳如事實欄所述，已據被告乙○○提
      出前揭刑事自白狀詳予計算論列（見原審卷第113- 118頁
      ）；經查，乙○○前揭自白狀中提及每公斤愷他命購買價
      格為馬幣2.2萬元，折合新台幣20萬元等情， 核與同案被
      告甲○○、丙○○於調查、偵訊中所證述之情節大致相同
      。 而依95年5月13日下午10時14分被告乙○○與丙○○之
      通聯監聽譯文以觀，被告丙○○曾提及愷他命之購買價格
      為（馬幣）2.2萬元，折合台幣198,000元，被告乙○○則
      答以：「啊你要給人（張志煌）做工，差不多啦。沒人在
      喊台幣的。」等語（見95年度偵字第14662號卷第146頁監
      聽譯文）。可見此部分毒品購買價格應屬實在，且被告丙○○自始即知之甚詳。
    2.又本件被告乙○○自白稱： 原本欲走私120公斤之愷他命
      ，後僅有90公斤之貨源，原本約定每公斤愷他命價格為新
      台幣（下同）20萬元；再附加每公斤5萬元之運送費用 ，
      運送費用中由被告甲○○每公斤分得3萬元， 被告乙○○
      及丙○○每公斤各分得1萬元。 是本件被告丙○○原本可
      分得運送費用120萬元（120公斤*1萬元/公斤=120萬元）
      ，貨源縮減後僅能分得90萬元（90公斤*1萬元/公斤=90萬
      元），即損失30萬（120萬元-90萬元=30萬元）。 此觀乎
      95年5月26日凌晨2時37分被告乙○○與丙○○間之監聽譯
      文，被告丙○○於得知走私毒品之數量減為90公斤後，稱
      ：「那我這麼算一下，我又好像降下來了耶。這樣工一起
      要減30萬元。」等語（見原審卷第322頁）， 足可證明被
      告丙○○確實因走私毒品數量減少，可分得之運送費用（
      即「工」）少了30萬元無訛；由此亦可推知被告丙○○於
      本案中可分得之第三級毒品愷他命實為30公斤，並非其所
      辯稱僅分得15公斤云云。
    3.又依被告乙○○前揭自白內容，稱被告丙○○原投資金額
      應為1000萬元（40公斤*25萬元/公斤=1000萬元）， 但僅
      繳納700萬元，後因走私毒品數量減縮， 依比例被告丙○○僅能分得30公斤，其投資金額應減為750萬元（ 30公斤
      *25萬元/公斤=750萬元）；是依最後定案之走私毒品數量
      ，被告丙○○之投資金額應為750萬元， 而其實際上僅繳
      納700萬元予被告乙○○，尚差50萬元等情； 此觀乎前揭
      同次監聽譯文，被告乙○○與丙○○核算退款金額時，乙○○稱：「因為你還有50（萬元）沒有給他嘛，對不對？
      」，丙○○答：「對。」（見原審卷第322頁） 等情以觀
      ，亦屬相符。由此可見，被告乙○○前揭自白狀所載之被
      告等人投資款項數額及退款金額等情節，應屬可信。被告
      丙○○於原審辯稱其投資金額只有4百萬元或3百多萬元云
      云，或於本院準備程序中辯稱：實際出資300萬元云云 ，
      顯非可信。
    (四)證人蘇文俊於原審審判中亦證稱：我是在法務部調查局南
      部地區機動工作組緝毒組任職，本案從馬來西亞運輸愷他
      命的案件，就乙○○等人部分，是由我主辦。乙○○、甲○○、丙○○、張志煌、李亞君等人之電話均有監聽。在
      本案發生之前，大概在95年3、4月份左右，東正育公司有
      進口一批白咖啡，我們有監控，該次進口的白咖啡並無夾
      帶K他命或其他毒品。根據我們的監控資料， 本案是應該
      是被告乙○○、甲○○、張志煌他們商量要進口馬來西亞
      白咖啡，而真正毒品貨主是另有其人，並非Eddie； 又根
      據通聯譯文研判，本案跟這個真正毒品貨主接觸的人應該
      是被告張志煌。 95年5月26日被告甲○○從馬來西亞回來
      台灣之後，被告張志煌仍繼續留在馬來西亞，根據通聯譯
      文研判，被告張志煌應是留在馬來西亞將購買的毒品交給
      Eddie包裝。又根據我們的監控， 被告張志煌與乙○○應
      是合作關係，被告張志煌有毒品接觸路線，並有銷售管道
      ；被告乙○○有設立人頭公司的管道；被告甲○○則有接
      觸咖啡工廠負責包裝的管道。根據譯文研判，被告甲○○
      並非主謀，也不是指揮者或指使者，也沒有銷售毒品的管
      道。而根據我們的監控，被告丙○○僅有出資，並未實際
      參與到馬來西亞購買包裝走私進口愷他命的行為，也沒有
      其他證據可以證實被告丙○○有毒品銷售管道。我們研判
      ，購買毒品的部分，是由被告張志煌負責，包裝、運輸回
      台則是由被告甲○○負責。而根據譯文顯示，出資購買的
      人有被告乙○○、丙○○、甲○○，有關丙○○出資的部
      分都是和被告乙○○連繫。在事後搜索過程中，我們才發
      現被告乙○○跟張志煌單線通聯的電話，所謂的單線，是
      指這支電話只有被告張志煌跟乙○○互相知道，沒有其他
      任何人知道，因此沒有監聽到被告張志煌與乙○○的對話
      等語，甚為明確。（見原審卷第251-262頁）
    (五)此外，並有被告乙○○、甲○○、丙○○及 共犯Eddie間
      之通聯記錄、監聽譯文、通訊監察作業報告表、指認照片
      等件附卷可考（見95年度偵字第14662號卷第10-19、25 -
      26、30、32、38、126-135、145-148、151-154頁， 原審
      卷第299-329頁）。及第三級毒品愷他命150包扣案可資佐
      證，而上開扣案白色結晶體經送法務部調查局鑑定結果，
      均含第三級毒品愷他命（Katamine）成分（合計淨重89,
      152公克，純度84.14％，純質淨重75,012公克）一節，亦
      有該局95年7月5日調科壹字第09500288310號 鑑定書附卷
      可稽（見95年度偵字第18716號卷第10頁）。
    (六)綜上調查，本件被告乙○○、甲○○、丙○○等三人雖均
      認罪，惟渠三人就本案犯罪情節避重就輕、互相推諉等辯
      解，均尚非可信。本件事證明確，被告乙○○、甲○○、
      丙○○等三人之犯行均堪認定。
三、核被告乙○○、甲○○、丙○○3人所為， 均係犯毒品危害
    防制條例第4條第3項之運輸第三級毒品罪，及懲治走私條例
    第2條第1項之私運管制物品入境罪（ 懲治走私條例第2條規
    定於95年7月1日修正公布施行刪除第2項關於 常業犯之規定
    ，惟該條第1項並未修正，尚無新舊法比較之問題）。 被告
    乙○○、甲○○、丙○○3人與同案被告張志煌、 及成年共
    犯Eddie間，就上開犯行有犯意聯絡及行為分擔， 均為共同
    正犯。查刑法第28條共同正犯之規定，於94年2月2日修正公
    布，95年7月1日施行，於修正施行前之規定為：「二人以上
    共同實施犯罪之行為者，皆為正犯。」修正施行後之規定則
    為：「二人以上共同實行犯罪之行為者，皆為正犯。」揆諸
    本條之修正理由係為釐清陰謀共同正犯、預備共同正犯是否
    合乎本條規定之正犯要件，亦即在剔除完全未參與犯罪相關
    行為之「實行」的陰謀共同正犯及預備共同正犯，查關於共
    同正犯之範圍，已修正限縮於共同實行犯罪行為者始成立共
    同正犯，排除陰謀犯、預備犯共同正犯，新舊法就共同正犯
    之範圍，既有變動，自屬行為後法律有變更，而非僅屬文字
    修正，有新舊法比較適用之問題（原審判決誤為不生新舊法
    比較問題），應適用修正前刑法第28條（最高法院96年度台
    上字第6427號判決意旨參照），允宜說明。又渠等所犯上開
    二罪間，係以一運輸行為觸犯二罪名，為想像競合犯，應依
    刑法第55條之規定論以一較重之運輸第三級毒品罪。至被告
    乙○○、甲○○、丙○○等人利用不知情之李亞君、何定洽
    等人為其走私運輸第三級毒品愷他命之犯行為進口報關等行
    為，均屬間接正犯。又查被告甲○○、丙○○於偵查中自白
    犯行，並經檢察官事先同意適用證人保護法第14條第1項予
    以減輕刑責後（95年度偵字第14662號卷第201頁），供述與
    本案案情有重要關係之待證事項及共犯即同案被告乙○○、
    張志煌之犯罪事證，因而使檢察官得據以起訴被告乙○○、
    張志煌，均應依證人保護法第14條第1項之規定減輕其刑。
四、原審因認被告3人罪證明確， 引用懲治走私條例第2條第1項
    ，毒品危害防制條例第4條第3項，刑法第11條前段、( 應為
    修正前)第28條、第55條、第38條第1項第1款， 證人保護法
    第14條第1項之規定。 並審酌被告乙○○、甲○○、丙○○
    三人明知第三級毒品愷他命為法所禁制之物品，不得非法持
    有、運輸、販賣、走私，且毒品對人類身心健康傷害至鉅，
    國際毒品走私更為萬國之公罪，惡性極為重大，竟貪圖不法
    暴利，無視為走私毒品對於國民健康及社會治安之危害，仍
    鋌而走險為本件走私毒品之犯行，渠三人犯罪之動機、目的
    、手段均殊非可取，走私第三級毒品愷他命入境之數量高達
    89,152公克，數量甚鉅，犯罪情節嚴重，犯罪所生危害甚大
    ，若本件走私運輸入境之毒品流入市面，將造成極為嚴重之
    毒品泛濫及社會問題，且將衍生難以數計之犯罪行為發生，
    可謂流毒無窮，故對被告3人實應予重懲。 惟審酌被告甲○○於本件為調查局人員查獲後，自始即坦承犯行；被告丙○○雖自始否認犯行，惟於95年7月5日調查訊問中亦坦承犯行
    ；被告乙○○則自始否認犯行，迄至原審審判中始坦承犯行
    之情形；及被告乙○○、甲○○、丙○○三人於原審審判中
    雖均認罪，但就犯罪細節仍避重就輕、互相推諉之態度；暨
    審酌被告乙○○於本案居於與被告張志煌對等之主導、統籌
    地位；被告甲○○於本案中就毒品自馬來西亞走私入境台灣
    之重大事項涉入頗深；被告丙○○雖較少直接參與走私事務
    ，惟投資金額係被告乙○○、甲○○之兩倍等一切情狀，分
    別量處被告乙○○有期徒刑12年，甲○○、丙○○各處有期
    徒刑9年，以資懲儆。對於扣案之第三級毒品愷他命（ 合計
    淨重89,152公克，純度84.14％，純質淨重75,012公克） 係
    屬違禁物，均應依刑法第38條第1項第1款規定沒收之（最高
    法院95年度台上字第5252號、 96年度台上字第884號判決參
    照）。 復對於臺灣板橋地方法院檢察署95年度偵字第23098
    號移送併案審判部分，認與原起訴部分係屬同一犯罪事實，
    亦併審理，附予說明。核其認事用法，尚無不合，量刑亦稱
    妥適，上訴人即被告乙○○上訴意旨仍執前詞，認非主謀，
    請求從輕量處，上訴人即被告甲○○上訴意旨認原審沒依證
    人保護法減輕其刑，請求從輕量刑，及上訴人即被告丙○○
    上訴意旨認原審量刑過重，請求從輕量刑云云，然查，原審
    對於被告甲○○、丙○○已依據證人保護法予以減刑，已如
    前述，上訴人甲○○主張未依證人保護法規定減刑，尚有誤
    會，至於原審減刑額度之多寡，係屬原審法官之裁量權，尚
    無違誤之處，另原審對於被告3人所量處之刑度依據， 亦於
    理由中詳加說明，本院認原審量刑尚無過重之情， 被告3人
    上訴均無理由，應予駁回。
據上論斷，應依刑事訴訟法第368條，判決如主文。
本案經檢察官周誠南到庭執行職務。
中    華    民    國    97    年    4    月    17     日
            刑事第４庭    審判長法  官  沈宜生
                                法  官  鄭水銓
                                法  官  周煙平
以上正本證明與原本無異。
如不服本判決，應於收受送達後十日內向本院提出上訴書狀，其
未敘述上訴之理由者並得於提起上訴後十日內向本院補提理由書
（均須按他造當事人之人數附繕本）。
                                書記官  蕭麗珍
中    華    民    國    97    年    4     月    23    日
附錄：本案論罪科刑法條全文
懲治走私條例第2條第1項
私運管制物品進口、出口逾公告數額者，處7年以下有期徒刑，
得併科新臺幣3百萬元以下罰金。
毒品危害防制條例第4條第3項
製造、運輸、販賣第三級毒品者，處 5 年以上有期徒刑，得併科
新臺幣 5 百萬元以下罰金。


司法院資訊處製作；財團法人民間司法改革基金會備份。
